最高法院刑事判決                              八十八年度台上字第五五九九號
    上訴人  甲○○
右上訴人因違反麻醉藥品管理條例案件，不服台灣高等法院台南分院中華民國八十六
年五月十四日第二審更審判決 (八十六年度上更(二)字第一一八號，起訴案號：台灣台
南地方法院檢察署八十三年度偵字第二二一二號) ，提起上訴，本院判決如左：
    主  文
上訴駁回。
    理  由
按刑事訴訟法第三百七十七條規定，上訴於第三審法院，非以判決違背法令為理由，
不得為之。是提起第三審上訴，應以原判決違背法令為理由，係屬法定要件。如果上
訴理由狀並未依據卷內訴訟資料，具體指摘原判決不適用何種法則或如何適用不當，
或所指摘原判決違法情事，顯與法律規定得為第三審上訴理由之違法情形，不相適合
時，均應認其上訴為違背法律上之程式，予以駁回。本件上訴人甲○○上訴意旨略稱
：(一)蔡明憲於警訊供稱一天約吸食一包半安非他命，用量不大，何須一次購買一百餘
包，且其經警查獲時，竟未扣得安非他命，顯係委請上訴人代購安非他命，再行轉售
圖利。(二)蔡明憲所供購買安非他命之數量及價錢均不一致，如上訴人確有販賣，時間
非短，次數非少，價格不可能不一致。況蔡明憲尚且準備營利，豈甘受上訴人高價剝
削，足見上訴人僅代購安非他命，並未賺取價金。原審未命蔡明憲對質，亦未調查上
訴人代購安非他命之原因，自有應調查之證據而未予調查之違法。(三)郭清煌曾因轉讓
安非他命予上訴人，經判刑確定。故如上訴人於民國八十三年一月六日交付安非他命
予郭清煌，亦係本於回饋之意思，並未因此而得利。(四)郭清煌供稱向上訴人購買安非
他命之時間及次數，前後不一，原審以推定方法，採納其警訊中之供述為證據，亦有
理由不備之違法。(五)蔡明憲既知向綽號「上仔」者可購得安非他命，怎會甘讓上訴人
牟利，而不自行向該「上仔」者購買。又郭清煌在原審供稱上訴人曾在皇家三溫暖向
其要一點點安非他命等語，參酌上訴人曾委託郭清煌為蔡明憲購買塑膠袋，足見其等
間僅係互相幫助吸用安非他命云云。
惟查原判決撤銷第一審關於上訴人販賣化學合成麻醉藥品部分之判決，改判仍論處上
訴人連續非法販賣化學合成麻醉藥品 (累犯) 罪刑，已敘明所憑之證據及認定之理由
；而認定事實與證據取捨，乃事實審法院之職權，苟其證據之取捨及事實之認定，不
違背經驗法則與論理法則，即不容任意指摘為違法，而執為上訴第三審之理由。原判
決依據卷證資料，認定上訴人於八十年間，因違反麻醉藥品管理條例案件，經判處有
期徒刑五月，八十年十二月十七日執行完畢。復基於意圖營利之概括犯意，自八十二
年十一月間起至八十三年一月間止，在台南市華爾滋舞廳前，先後以新台幣 (下同)
二千元、五百元、四千五百元、五萬六千元之代價，連續非法販賣安非他命二包、一
包、五包、一百五十包予蔡明憲 (已判刑確定) 。又於八十三年一月六日十七時許，
在台南市○○路，以每包七百元之價格，非法販賣安非他命五包予郭清煌等情。已敘
明上開事實，業據蔡明憲、郭清煌在警訊及審理中供述甚詳，上訴人亦不否認有交付
安非他命予蔡明憲、郭清煌之事實。而蔡明憲、郭清煌於原審復供稱其等與上訴人均
係計程車司機，彼此交情很好，故向上訴人購買安非他命等語屬實。至郭清煌所供向
上訴人購買安非他命之時間及次數，雖不盡一致，惟應以距離案發時間較近，記憶較
新之警訊中供述為可採。並說明政府近年來嚴加查緝吸用及販賣安非他命，以杜絕安
非他命之氾濫；且販賣安非他命係屬重罪，若無利可圖，衡情當無輕易轉讓之理，顯
見上訴人有販賣安非他命營利之意圖。復以上訴人辯稱伊係與蔡明憲合買安非他命，
並幫忙郭清煌調貨，未曾販賣云云，為不足取，已於理由內詳加敘明及指駁。經核所
為論敘均與卷內證據資料相符，從形式上觀察，並無違背法令情形存在。按刑事訴訟
法第三百七十九條第十款所稱應調查之證據，係指與待證事實有重要關係，在客觀上
認為應行調查者而言。上訴人於上開時地，先後四次販賣安非他命予蔡明憲，既為原
判決合法認定之事實，則蔡明憲其中一次大量購買安非他命，是否全部供自己吸用，
或另行出售或為其他之使用，要屬其購買之目的或動機問題，與上訴人有無販賣安非
他命，並無論理上之關聯。而是否命上訴人與蔡明憲對質，屬事實審法院職權裁量之
事項；有無查獲蔡明憲購得之安非他命，亦難執為上訴人有利之論據。上訴意旨未依
據卷內訴訟資料，具體指摘原判決究竟如何違背法令，任憑己見，就原判決已經摒棄
不採之陳詞，漫指原審未調查其代蔡明憲購買安非他命之原因云云，自非上訴第三審
之合法理由。又原判決採納郭清煌在警訊中之供述，認定郭清煌於八十三年一月六日
在台南市○○路，以每包七百元之價格，向上訴人購買五包安非他命，亦已詳細說明
斟酌取捨之理由 (見原判決第三面第一至十三行) 。上訴意旨徒憑郭清煌在警訊及審
理中不同之供述，對證據之證明力持與原判決相異之評價，據以指摘原判決理由不備
，亦非適法之第三審上訴理由。至上訴意旨其餘所稱上訴人與蔡明憲、郭清煌僅互相
幫助吸用安非他命，如上訴人確有販賣安非他命，時間非短，次數非少，價格不可能
不一致；且蔡明憲既知向綽號「上仔」者可購得安非他命，並準備自行營利，豈甘受
上訴人高價剝削；上訴人如有交付安非他命予郭清煌，亦係本於回饋意思，並未得利
云云各節，就原判決已說明之事項，或屬原審採證認事職權之適法行使，任意指摘，
並為單純之事實上爭執，均與法律規定得為第三審上訴理由之違法情形，不相適合，
其上訴違背法律上之程式，應予駁回。
據上論結，應依刑事訴訟法第三百九十五條前段，判決如主文。
中      華      民      國    八十八    年      十      月      七      日
                              最高法院刑事第十一庭
                                  審判長法官  陳  炳  煌
                                        法官  陳  正  庸
                                        法官  陳  世  雄
                                        法官  陳  東  誥
                                        法官  張  春  福
      右正本證明與原本無異
                                              書  記  官
中      華      民      國    八十八    年      十      月     十二     日
